【裁判字號】    98,審訴,3353
【裁判日期】    980831
【裁判案由】    清償借款
【裁判全文】
臺灣臺北地方法院民事判決            98年度審訴字第3353號
    原      告  台新國際商業銀行股份有限公司
    法定代理人  丁○○
    訴訟代理人  戊○○
                丙○○
    被      告  甲○○
上列當事人間清償借款事件，經本院於中華民國98年7月27日言
詞辯論終結，判決如下：
    主  文
被告應給付原告新台幣伍拾萬肆仟捌佰陸拾柒元，及其中新台幣
拾柒萬玖仟肆佰壹拾陸元部分，自民國九十八年三月七日起至
清償日止，按年息百分之二十計算之利息。
訴訟費用新台幣伍仟伍佰壹拾元由被告負擔。
    事實及理由
甲、程序方面：
一、本件依兩造簽訂之信用貸款約定書第23條約定，雙方合意以
    臺灣臺北地方法院為第一審管轄法院，故本院自有管轄權。
二、原告法定代理人於起訴時為乙○○，繼於本院審理期間變更
    為丁○○，業據其聲明承受訴訟並提出公司變更登記事項卡
    為證，經核無不合，應予准許。
乙、實體方面：
一、原告起訴主張：被告於民國91年3月4日與原告成立現金卡信
    用貸款契約（卡號：00000000000000），依約被告即得以金
    融卡提款或轉帳方式動撥貸款額度之現金，所生應付帳款應
    於當期繳款截止日前向原告清償，逾期清償者，被告喪失期
    限利益，全部債務視同到期。詎被告自91年3月4日核撥貸款
    起至96年7月10日止，尚積欠新台幣（下同）504,867元（含
    本金379,416元、利息125,451元），屢經催討，未獲置理，
    為此提起本件訴訟。並聲明：如主文所示。
二、被告則以：原告將利息累計至下個月循環計息，致債務不斷
    累積，難以清償。又原告與伊簽訂定型化現金卡信用貸款契
    約之際，並未告知如只繳納最低金額，本息計算可能須數10
    年才能清償，且原告以年息20% 計算循環利息，致伊在締約
    時完全無磋商餘地，則本件契約顯違反清費者保護法第12條
    第1 項規定為無效等語，資為抗辯。並聲明：原告之訴駁回
    。
三、按定型化契約中之條款違反誠信原則，對消費者顯失公平者
    ，無效。定型化契約中之條款有下列情形之一者，推定其顯
    失公平：(1)違反平等互惠原則。(2)條款與其所排除不予適用
    之任意規定之立法意旨顯相矛盾者。(3)契約之主要權利或義
    務，因受條款之限制，致契約之目的難以達成者，消費者保
    護法第12條固有明文。惟依消費者保護法施行細則第13條之
    規定，定型化契約條款是否違反誠信原則，對消費者顯失公
    平，應斟酌契約之性質、締約目的、全部條款內容、交易習
    慣及其他情事判斷之。而本件兩造簽訂之信用貸款約定書，
    約定貸款利率依固定年利率20% 計算，按日計息，如遲延還
    本或付息時，自應付還本日或付息日之翌日起算至清償日止
    ，依年利率20% 計算延滯利息等語，既為被告在締時所知悉
    ，況我國金融市場在自由化後，被告本可選擇適合之貸款銀
    行，自無陷於無從選擇締約銀行之困境，則原告依約計算被
    告延滯付款之利息，並未逾民法第205 條規定之最高利率限
    制，亦無被告所稱複利計算情事，是本件信用貸款約定書約
    款，並無違反誠信原則及平等互惠原則之情事，被告辯以該
    契約違反消費者保護法第12條第1 項規定而無效云云，難謂
    有理由。
四、查本件原告主張被告積欠貸款之事實，業據提出借款明細為
    證，且為被告所不否認，堪信為真實。從而，原告依現金卡
    契約之法律關係請求被告給付如主文所示之本金及利息，為
    有理由，應予准許。
五、本件訴訟費用額確定為5,510元。
六、訴訟費用負擔之依據：民事訴訟法第78條。
中    華    民    國    98    年    8     月    31    日
                        民事第六庭法官  傅中樂
以上正本係照原本作成。
如對本判決上訴，須於判決送達後20日內向本院提出上訴狀。
中    華    民    國    98    年    8     月    31    日
                                書記官  王文心


司法院資訊處製作；財團法人民間司法改革基金會備份。
